---
title: "EM算法模拟"
output: html_document
---

## 准备工作

首先，加载必要的R包和源代码文件

```{r setup, include=TRUE}
library(Rcpp)
library(ggplot2)

sourceCpp("Generate_Samples.cpp") # 生成样本
sourceCpp("SimulateNB.cpp") # 估计负二项分布

# 设置随机数种子
set.seed(123)

```

## 负二项分布模型
```{r}
# 定义参数
prob_values = seq(0.2, 0.8, 0.2) # 定义概率参数
size_values = seq(1, 9, 2) # 定义离散参数
# 执行模拟
res_NB = SimulateNBs(prob_values, size_values, 20, 2000)
res_NB
```

结果分析

模拟数据：

概率参数从0.2到0.8以0.2为间隔，以及离散参数从1到9以2为间隔，每个参数配置下生成20组样本，每个样本包含2000个数据点

模拟结果:

参数估计精度：通过比较avg_prob和avg_size与其各自的理论值，可以看出EM-NB算法能够较准确地估计负二项分布的参数，表明算法对于不同的概率和分布离散度具有良好的适应性和准确性；

稳定性分析：随着分布离散度(size)的增加，标准差sd_prob和sd_size通常表现出较小的变异，尤其是在高概率(prob = 0.8)设置下，表明尽管离散度增加，算法仍能稳定地估计参数；

收敛性能：观察avg_t和sd_t指标发现，算法的收敛速度受到概率和离散参数的影响。特别是在低概率和高离散度的情况下，算法需要更多的迭代次数来达到收敛；

```{r}
ggplot(res_NB, aes(x = as.factor(size), y = as.factor(prob))) +
  geom_tile(aes(fill = avg_t)) +
  scale_fill_gradient(low = "#ffeda0", high = "#f03b20") +
  labs(x = "Size", y = "Probability", fill = "Iterations") + 
  theme_minimal() +
  ggtitle("Mean of Iterations Across Different Parameters")
```

