---
title: "EM算法模拟"
output: html_document
---

## 准备工作

首先，加载必要的R包和源代码文件

```{r setup, include=TRUE, results='hide'}
# 缓存代码运行结果
knitr::opts_chunk$set(cache = TRUE)

library(Rcpp)
library(ggplot2)
library(pscl)

setwd("/Users/guosa/Desktop/日常/科研/负二项分布/code/NB-EM-Algorithm/Simulation")

sourceCpp("../Simulation/Samples/Generate_Samples.cpp") # 生成样本

sourceCpp("../Simulation/NB/SimulateNB.cpp") # 估计负二项分布

sourceCpp("../Simulation/MixNB/SimulateMixNB.cpp") # 估计混合负二项分布
source("../Simulation/MixNB/VisualMixNB.r")

sourceCpp("../Simulation/ZINB/SimulateZINB.cpp") #估计零膨胀负二项分布

# 设置随机数种子
set.seed(123)

```

## 负二项分布模型
```{r}
# 定义参数
prob_values = seq(0.2, 0.8, 0.2) # 定义概率参数
size_values = seq(1, 9, 2) # 定义离散参数
# 执行模拟
res_NB = SimulateNBs(prob_values, size_values, 20, 2000)
res_NB
```

结果分析

模拟数据：

概率参数从0.2到0.8以0.2为间隔，以及离散参数从1到9以2为间隔，每个参数配置下生成20组样本，每个样本包含2000个数据点

模拟结果:

参数估计精度：通过比较avg_prob和avg_size与其各自的理论值，可以看出EM-NB算法能够较准确地估计负二项分布的参数，表明算法对于不同的概率和分布离散度具有良好的适应性和准确性；

稳定性分析：随着分布离散度(size)的增加，标准差sd_prob和sd_size通常表现出较小的变异，尤其是在高概率(prob = 0.8)设置下，表明尽管离散度增加，算法仍能稳定地估计参数；

收敛性能：观察avg_t和sd_t指标发现，算法的收敛速度受到概率和离散参数的影响。特别是在低概率和高离散度的情况下，算法需要更多的迭代次数来达到收敛；

```{r}
ggplot(res_NB, aes(x = as.factor(size), y = as.factor(prob))) +
  geom_tile(aes(fill = avg_t)) +
  scale_fill_gradient(low = "#ffeda0", high = "#f03b20") +
  labs(x = "Size", y = "Probability", fill = "Iterations") + 
  theme_minimal() +
  ggtitle("Mean of Iterations Across Different Parameters")
```

## 混合负二项分布模型

### 两个总体

```{r, warning=FALSE}
weights <- c(0.5, 0.5)
means <- c(20, 60)
vars <- c(80, 80)
probs <- means / vars
sizes <- means^2 / (vars - means)

# 生成数据并进行分组
res <- SimulateMixNB(probs, sizes, weights, 2000)

# 对比图
plotHistDensity(res$observations, res$estimation, res$accuracy)
```

### 三个总体
```{r, warning=FALSE}
# 模拟参数
weights <- c(0.2, 0.6, 0.2)
means <- c(100, 200, 300)
vars <- c(1000, 1000, 1000)
probs <- means / vars
sizes <- means^2 / (vars - means)

# 生成数据并进行分组
res <- SimulateMixNB(probs, sizes, weights, 2000)

# 对比图
plotHistDensity(res$observations, res$estimation, res$accuracy)

# confusion matrix
conf_matrix <- confusionMatrix(as.factor(res$predicted_labels), as.factor(res$true_labels))
conf_matrix
```

### 算法稳定性分析

```{r}
# 运行100次，观察准确率与迭代次数
data <- SimulateMixNBs(probs, sizes, weights, 100, 2000)

df_accuracy <- data.frame(Value = data$accuracy, Type = "Accuracy")
df_iterations <- data.frame(Value = data$iterations, Type = "Iterations")

# accuracy箱线图
ggplot(df_accuracy, aes(x = Type, y = Value)) +
    geom_boxplot() +
    theme_minimal() +
    labs(title = "Accuracy Distribution", x = "", y = "Accuracy")

# iterations箱线图
ggplot(df_iterations, aes(x = Type, y = Value)) +
    geom_boxplot() +
    theme_minimal() +
    labs(title = "Iterations Distribution", x = "", y = "Iterations")
```

## 零膨胀负二项分布模型

### 生成模拟数据算法运行结果
```{r}
prob_values <- seq(0.2, 0.6, 0.2)
size_values <- seq(6, 10, 2)
zero_values <- seq(0.2, 0.6, 0.2)

res_ZINB <- SimulateZINBs(prob_values, size_values, zero_values, 20, 2000)
res_ZINB
```

### EM与BFGS比较

```{r}
# EM与BFGS比较
compare <- function(prob, size, zero, sample_size) {
    sample <- unlist(SamplesZINB(prob, size, zero, 1, sample_size))

    res_BFGS <- zeroinfl(count ~ 1, data = data.frame(count = sample), dist = "negbin")
    size_BFGS <- res_BFGS$theta
    mu_BFGS <- exp(res_BFGS$coefficients$count[["(Intercept)"]])
    zero_BFGS <- exp(res_BFGS$coefficients$zero[["(Intercept)"]]) / (1 + exp(res_BFGS$coefficients$zero[["(Intercept)"]]))
    prob_BFGS <- size_BFGS / (size_BFGS + mu_BFGS)

    res_EM <- ZINB_MLE(sample)
    df <- data.frame(
        prob = prob,
        EM_prob = res_EM$Parameter_Estimates$eProb,
        BFGS_prob = prob_BFGS,
        size = size,
        EM_size = res_EM$Parameter_Estimates$eSize,
        BFGS_size = size_BFGS,
        zero = zero,
        EM_zero = res_EM$Parameter_Estimates$eZero,
        BFGS_zero = zero_BFGS
    )

    return(df)
}


probs <- seq(0.2, 0.4, 0.2)
sizes <- seq(6, 10, 2)
zeros <- seq(0.1, 0.2, 0.1)
parameters <- expand.grid(prob = probs, size = sizes, zero = zeros)
EM_BFGS = data.frame()
for (i in 1:nrow(parameters)) {
    df <- compare(parameters$prob[i], parameters$size[i], parameters$zero[i], sample_size = 1000)
    EM_BFGS <- rbind(EM_BFGS, df)
}

print(EM_BFGS)
```


### 基因表达数据的直方图分析

```{r}
library(readxl)
gene_data <- read_excel("/Users/guosa/Desktop/日常/科研/负二项分布/code/NB-EM-Algorithm/Simulation/ZINB/gene.xlsx")

# 计算每个基因在所有样本中的平均表达量
average_expression_before <- rowMeans(gene_data[, -1])

# lop1p=log(1+x)
ggplot(data.frame(Expression = log1p(average_expression_before)), aes(x = Expression)) +
    geom_histogram(bins = 80, fill = "skyblue", color = "black") +
    theme_minimal() +
    ggtitle("Histogram of Average Log-transformed Expression") +
    xlab("Log-transformed Average Expression") +
    ylab("Frequency")
```


过滤前的数据：

低表达基因数量：位于较低的对数转换后的表达量区域，直方图显示了一个非常高的峰。这表明在对数转换前有大量的基因表达值非常接近于零或是很低。这是RNA-seq数据中常见的特点，其中很多基因可能在特定的条件或样本中不被表达。

长尾分布：数据分布呈现长尾特性，随着表达量的增加，基因的数量急剧减少。直方图的尾部延伸至较高的表达值，表明存在一些高表达基因。


```{r}
# 过滤掉低表达基因
keep <- rowSums(gene_data[, -1] >= 5) >= 2 # 至少在两个样本中有5个以上的计数
filtered_data <- gene_data[keep, ]

# 输出过滤后的结果
cat("Number of genes before filtering:", nrow(gene_data), "\n")
cat("Number of genes after filtering:", nrow(filtered_data), "\n")

average_expression_after <- rowMeans(filtered_data[, -1])

# 绘制过滤后直方图
ggplot(data.frame(Expression = log1p(average_expression_after)), aes(x = Expression)) +
    geom_histogram(bins = 80, fill = "skyblue", color = "black") +
    theme_minimal() +
    ggtitle("Histogram of Average Log-transformed Expression After Filtering") +
    xlab("Log-transformed Average Expression") +
    ylab("Frequency")
```

过滤后的数据：

减少的低表达基因数量：过滤后的直方图中低表达量的峰显著降低，说明过滤过程有效地移除了大量的低表达基因。

更为均匀的分布：过滤后的数据分布相对均匀，直方图没有表现出过滤前那样的尖峰，这意味着基因表达量的动态范围在过滤后变得更加平均，降低了由于低表达基因造成的变异。

去除了噪声：由于过滤掉了低表达的基因，剩下的数据更可能反映了生物学上有意义的表达模式。


